臺灣新北地方法院刑事判決
                                      110年度訴字第293號
公  訴  人  臺灣新北地方檢察署檢察官
被      告  張維揚





上列被告因違反毒品危害防制條例案件，經檢察官追加起訴（10
9 年度偵字第28566 、36415 號），被告於本院準備程序中就被
訴事實為有罪之陳述，經本院合議庭裁定改由受命法官依簡式審
判程序審理，並判決如下：
    主  文
乙○○犯藥事法第八十三條第一項轉讓禁藥罪，累犯，處有期徒
刑參月，扣案如附表編號7 、15所示之物均沒收。又犯轉讓第一
級毒品罪，累犯，處有期徒刑壹年，扣案如附表編號6 所示之物
沒收銷燬。扣案如附表編號15所示之物沒收。
    事  實
一、乙○○分別為下列犯行：
（一）明知甲基安非他命係毒品危害防制條例列管之第二級毒品
      ，亦係經行政院衛生署依藥事法規定明令公告禁止製造、
      調劑、輸入、輸出、販賣或陳列之禁藥，依法不得轉讓，
      竟基於轉讓禁藥之犯意，於民國109 年7 月23日14時許，
      在其位於新北市○○區○○○路00巷0 號1 樓之居所地下室，
      無償轉讓數量不詳之禁藥甲基安非他命予林志強1次。
（二）明知海洛因係毒品危害防制條例列管之第一級毒品，不得
      非法轉讓，竟基於轉讓第一級毒品之犯意，於同日19時許
      ，在同上地點，無償轉讓數量不詳之第一級毒品海洛因予
      林慶榮1次。
（三）嗣於109 年7 月23日19時40分許，為警持本院核發之搜索
      票至其上址居所執行搜索，當場扣得如附表所示之物，另
      於林慶榮身上扣得第一級毒品海洛因1 包（淨重0.1291公
      克，驗餘淨重0.1268公克）、含海洛因之香菸1 支，始查
      悉上情。
二、案經新北市政府警察局刑事警察大隊報告臺灣新北地方檢察
    署檢察官偵查起訴。
    理  由
一、被告乙○○所犯者，非為死刑、無期徒刑、最輕本刑為3 年以
    上有期徒刑之罪或高等法院管轄第一審案件，其於準備程序
    進行中，先就被訴事實均為有罪之陳述，經告知其簡式審判
    程序之旨，並聽取檢察官、被告之意見後，本院合議庭依刑
    事訴訟法第273 條之1 第1 項之規定，裁定進行簡式審判程
    序，且依同法第273 條之2 規定，簡式審判程序之證據調查
    ，不受第159 條第1 項、第161 條之2 、第161 條之3 、第
    163 條之1 及第164 條至第170 條規定之限制。
二、上開犯罪事實，業據被告乙○○於偵查中及本院審理時（見偵
    28566 卷第225 、320 頁、本院卷第68至69、75頁）均坦承
    不諱，核與證人即受轉讓禁藥或毒品者林志強、林慶榮於警
    詢及偵查中之證述相符（見偵28566 卷第87至89、120 、12
    3 、247 至249 、285 、289 、301 至305 頁），復有本院
    搜索票、（林志強）自願受搜索同意書、新北市政府警察局
    刑事警察大隊搜索扣押筆錄及扣押物品目錄表2 份、臺北榮
    民總醫院109 年9 月10日北榮毒鑑字第C0000000、C0000000
    號毒品成分鑑定書、內政部警政署刑事警察局109 年12月2 
    日刑鑑字第1090081525號鑑定書、法務部調查局濫用藥物實
    驗室110 年2 月5 日調科壹字第11023000860 號鑑定書、扣
    案物照片、（林慶榮）勘察採證同意書、新北市政府警察局
    受採集尿液檢體人姓名及檢體編號對照表（檢體編號Q00000
    00號）、臺灣檢驗科技股份有限公司109 年8 月11日濫用藥
    物檢驗報告、（林志強）勘察採證同意書、新北市政府警察
    局受採集尿液檢體人姓名及檢體編號對照表（檢體編號Q000
    0000號）、臺灣檢驗科技股份有限公司109 年8 月11日濫用
    藥物檢驗報告（見偵28566 卷第21至28、31至37、339 、34
    7 至378 、363 至365 、59至64、98至97、325 、131 至13
    3 、323 頁）在卷可稽，並有扣案如附表所示之物及自證人
    林慶榮身上扣得之第一級毒品海洛因1 包（淨重0.1291公克
    ，驗餘淨重0.1268公克）、香菸1 支等物可佐，足認被告自
    白與事實相符，應堪採信。從而，本案事證明確，被告犯行
    均堪以認定，應依法論科。
二、論罪科刑：
（一）按甲基安非他命為毒品危害防制條例第2 條第2 項第2 款
      所定之第二級毒品，同屬藥事法第22條第1 項第1 款公告
      列管之禁藥，不得轉讓，故行為人明知甲基安非他命為禁
      藥而轉讓予他人，同時構成毒品危害防制條例第8 條第2
      項之轉讓第二級毒品罪及藥事法第83條第1 項之轉讓禁藥
      罪，屬法條競合之情形；而毒品危害防制條例第8 條第2
      項轉讓第二級毒品罪之法定刑為「6 月以上5 年以下有期
      徒刑，得併科新臺幣70萬元以下罰金」，藥事法第83條第
      1 項轉讓禁藥罪之法定刑為「7 年以下有期徒刑，得併科
      新臺幣5,000 萬元以下罰金」，則轉讓甲基安非他命之行
      為，若無毒品危害防制條例第8 條第6 項及第9 條第1 項
      、第2 項所定轉讓毒品達一定數量、成年人對未成年人犯
      轉讓毒品罪或明知為懷胎婦女而對之犯轉讓毒品罪等應予
      加重其刑之情形者，依重法優於輕法之法理，即應優先適
      用藥事法第83條第1 項之規定處斷（最高法院109 年度台
      上大字第1089號刑事裁定意旨參照）。查本案被告就犯罪
      事實一（一）部分所轉讓之禁藥甲基安非他命數量僅足供
      證人林志強一次性施用，並無證據足認已達淨重10公克以
      上，且其轉讓甲基安非他命之對象林志強亦非未成年人，
      堪認並無毒品危害防制條例所規定之法定加重事由，參照
      上開說明，自應適用較重之藥事法第83條第1 項之轉讓禁
      藥罪論處。
（二）核被告就犯罪事實一（一）部分所為，係犯藥事法第83條
      第1 項之轉讓禁藥罪。就犯罪事實一（二）部分所為，係
      犯毒品危害防制條例第8 條第1 項轉讓第一級毒品罪，被
      告所犯上開2 罪，犯意各別，行為互殊，應分論併罰。被
      告轉讓第一級毒品海洛因前非法持有毒品之低度行為，應
      為轉讓之高度行為吸收，不另論罪，又轉讓禁藥甲基安非
      他命前後持有行為與之後的轉讓行為，為實質上一罪之階
      段行為，其高度之轉讓行為已依藥事法加以處罰，依法律
      適用完整性之法理，其低度之持有行為不能再行割裂適用
      毒品危害防制條例加以處罰（最高法院82年度台上字第40
      76號、第6613號判決意旨可資參照）。亦即藥事法未有處
      罰持有禁藥之明文，持有禁藥不成立犯罪，自無從為轉讓
      之高度行為所吸收，應不另論罪。
（三）被告前於106 年間因施用毒品案件經法院判決判處有期徒
      刑確定，於106 年12月5 日易科罰金執行完畢等情，有臺
      灣高等法院被告前案紀錄表在卷可參，是其於受有期徒刑
      執行完畢5 年內故意再犯本案最重本刑為有期徒刑以上之
      罪，固為累犯。然審酌被告上開構成累犯之前案紀錄為施
      用毒品案件，與本案之犯罪型態均顯不相同，堪認其構成
      累犯之前案紀錄與本案犯罪間並無何等特別關連性，且係
      以易科罰金方式執行完畢，參酌司法院釋字第775 號解釋
      意旨，如加重最低本刑，恐致其所受刑罰超過其所應負擔
      罪責，爰均不予加重其法定最低本刑。
（四）另犯第4 條至第8 條之罪於偵查及審判中均自白者，減輕
      其刑，毒品危害防制條例第17條第2 項定有明文，被告就
      如犯罪事實欄一（二）部分轉讓第一級毒品犯行，於偵查
      中及本院審理時均有自白犯行，應依毒品危害防制條例第
      17條第 2項之規定減輕其刑。惟被告就如犯罪事實欄一（
      一）部分犯行，既優先適用藥事法第83條第1 項轉讓禁藥
      罪，已如前述，而非依毒品危害防制條例第8條第2項之轉
      讓第二級毒品罪予以論罪科刑，基於法律整體性適用不得
      割裂之原則，自無從依上開規定予以減輕其刑，。
（五）爰以行為人之責任為基礎，審酌被告明知第一級毒品海洛
      因、禁藥安非他命戕害身心，竟無視法令之厲禁，無償提
      供海洛因及甲基安非他命與上開之人施用，助長管制藥品
      及毒品之流通氾濫，戕害國民身心健康，對社會所生危害
      程度非輕，自應予非難。惟念及被告犯後於偵查中及本院
      審理時均坦承犯行，本案轉讓毒品及禁藥之對象有2 人，
      次數共2 次，轉讓毒品之數量非多，犯罪情節尚屬非重，
      兼衡被告自述大學肄業之智識程度，入監之前從事資源回
      收，不需要扶養母親及子女，但需要照顧母親，經濟狀況
      小康之家庭經濟狀況，暨其素行、犯罪之動機、目的、手
      段等一切情狀，量處如主文所示之刑。
三、沒收：
（一）按查獲之第一、二級毒品及專供製造或施用第一、二級毒
      品之器具，不問屬於犯罪行為人與否，均沒收銷燬之，毒
      品危害防制條例第18條第1 項前段定有明文。查扣案如附
      表編號6 所示之毒品，經鑑驗結果如該備註欄所示，此有
      備註欄所示之鑑定書在卷可憑（見偵28566 卷第363 至36
      5 頁），且係被告本案轉讓毒品後所剩餘之毒品，業據被
      告供述明確（見本院卷第76頁），不問屬於犯罪行為人與
      否，應依毒品危害防制條例第18條第1 項前段規定，於被
      告轉讓第一級毒品罪刑項下宣告沒收銷燬。
（二）扣案如附表編號7 所示之禁藥，為被告所有轉讓禁藥後剩
      餘之禁藥，而扣案如附表編號15所示之物，為被告所有，
      並供本案轉讓禁藥及第一級毒品犯行所用之物，均據被告
      供述明確（見本院卷第76條），應分別依刑法第38條第2
      項、毒品危害防制條例第19條第1 項規定，於被告轉讓禁
      藥罪及轉讓第一級毒品罪項下宣告沒收。
（三）扣案如附表編號1 、2 部分槍彈係被告另案涉犯槍砲彈藥
      管制條例犯行之證物，該案業據本院另案審理中，爰不予
      宣告沒收；又扣案如附表編號4 、5 、9至14所示之物均
      為被告所有，均係供被告施用毒品所用之物，亦據被告供
      述明確（見本院卷第76頁），且均非屬違禁物，並無證據
      證明與被告本案犯行相關，亦均不予宣告沒收；至扣案如
      附表編號3 、8 所示之物，均不含毒品成分且非屬違禁物
      ，且無證據證明與被告本案犯行相關，均無須宣告沒收，
      附此說明。
據上論斷，應依刑事訴訟法第273 條之1 第1 項、第299 第1 項
前段，依刑事判決精簡原則，僅記載程序法條文），判決如主文
。
本案經檢察官甲○○追加起訴，檢察官詹啟章到庭執行職務。
中　　華　　民　　國　 110  　年　　5　 　月　　11　　日
                  刑事第二十庭   法  官  王國耀
上列正本證明與原本無異。
如不服本判決，應於判決送達後20日內敘明上訴理由，向本院提
出上訴狀 (應附繕本) ，上訴於臺灣高等法院。其未敘述上訴理
由者，應於上訴期間屆滿後20日內向本院補提理由書「切勿逕送
上級法院」。
                                 書記官  張美玉
中　　華　　民　　國　 110　　年　　5 　　月　　12　　日
附錄本案論罪科刑法條：
毒品危害防制條例第8條
轉讓第一級毒品者，處一年以上七年以下有期徒刑，得併科新臺
幣一百萬元以下罰金。
轉讓第二級毒品者，處六月以上五年以下有期徒刑，得併科新臺
幣七十萬元以下罰金。
轉讓第三級毒品者，處三年以下有期徒刑，得併科新臺幣三十萬
元以下罰金。
轉讓第四級毒品者，處一年以下有期徒刑，得併科新臺幣十萬元
以下罰金。
前四項之未遂犯罰之。
轉讓毒品達一定數量者，加重其刑至二分之一，其標準由行政院
定之。
藥事法第83條
明知為偽藥或禁藥，而販賣、供應、調劑、運送、寄藏、牙保、
轉讓或意圖販賣而陳列者，處七年以下有期徒刑，得併科新臺幣
五千萬元以下罰金。
犯前項之罪，因而致人於死者，處七年以上有期徒刑，得併科新
臺幣一億元以下罰金；致重傷者，處三年以上十二年以下有期徒
刑，得併科新臺幣七千五百萬元以下罰金。
因過失犯第一項之罪者，處二年以下有期徒刑、拘役或科新臺幣
五百萬元以下罰金。
第一項之未遂犯罰之。
附表：

編號 扣押物 備註 1 改造槍枝（含彈匣1個） 被告違反槍砲彈藥刀械管制條例案件，業經本院110 年度訴字第138 號另案繫屬中，與本案無關，不予宣告沒收。 2 子彈4顆 同上。 3 白色粉末檢品1 包（淨重232.05公克，驗餘淨重231.93公克） 未發現法定毒品成分，此有法務部調查局濫用藥物實驗室110 年2 月5 日調科壹字第11023000860 號鑑定書可參，且無證據證明與本案相關，不予宣告沒收。 4 磅秤2臺 無證據證明與本案相關，不予宣告沒收。 5 分裝袋3包 無證據證明與本案相關，不予宣告沒收。 6 米白色粉末檢品1 包（淨重1.29公克，驗餘淨重1.27公克） 鑑定結果檢出第一級毒品海洛因成分，此有法務部調查局濫用藥物實驗室110 年2 月5 日調科壹字第11023000860 號鑑定書可參。應依毒品危害防制條例第18條第1 項前段宣告沒收銷毀。 7 白色透明晶體1 包（淨重1.4036公克，驗餘淨重1.4018公克） 鑑定結果檢出第二級毒品即禁藥甲基安非他命成分，此有臺北榮民總醫院109 年9 月10日北榮毒鑑字第C0000000號毒品成分鑑定書可參。應依刑法第38條第2 項宣告沒收。 8 葡萄糖2包 無證據證明與本案相關，不予宣告沒收。 9 殘渣袋7包 無證據證明與本案相關，不予宣告沒收。 10 暗橘色圓形藥錠1顆（淨重1.17公克，驗餘淨重0.54公克） 鑑定結果檢出微量第三級毒品硝甲西泮、微量第四級毒品硝西泮成分，此有內政部警政署刑事警察局109 年12月2 日刑鑑字第1090081525號鑑定書可參，無證據證明與本案相關，不予宣告沒收。 11 分裝杓2支 無證據證明與本案相關，不予宣告沒收。 12 安非他命吸食器2組 無證據證明與本案相關，不予宣告沒收。 13 金/ 迷彩綠色包裝淡橘色粉末（總淨重11.47 公克，總驗餘淨重9.93公克） 鑑定結果檢出第三級毒品甲基-N,N- 二甲基卡西酮成分，此有同上鑑定書可參，無證據證明與本案相關，不予宣告沒收。 14 藍色包裝淡橘色粉末（總淨重10.22 公克，總驗餘淨重8.73公克） 鑑定結果檢出微量第三級毒品硝甲西泮、3,4亞甲基雙氧苯基乙基胺戊酮、微量第四級毒品硝西泮，此有同上鑑定書可參，無證據證明與本案相關，不予宣告沒收。 15 黑色IPHONE手機1支（含門號0000000000號SIM 卡1 張） 應依刑法第38條第2 項、毒品危害防制條例第19條第1 項分別於被告轉讓禁藥罪及轉讓第一級毒品罪項下宣告沒收。